臺灣嘉義地方法院刑事判決　　　　　　　 93年度訴字第429號
公　訴　人　臺灣嘉義地方法院檢察署檢察官
被　　　告　寅○○
選任辯護人　張雯峰律師
　　　　　　奚淑芳律師
被　　　告　戊○○
　　　　　　庚○○
　　　　　　乙○○
上列被告因妨害自由等案件，經檢察官提起公訴（92年度偵字第
7873號），本院判決如下：
    主  文
寅○○共同傷害人之身體，處有期徒刑壹年貳月。
戊○○、庚○○、乙○○共同傷害人之身體，均處有期徒刑陸月
，如易科罰金，以佰元折算壹日。
    事  實
一、寅○○為處理辛○○與他人間之新台幣（下同）60萬元房屋
    費及3百萬元工程尾款之糾紛，竟夥同戊○○、庚○○、乙○○及真實姓名年籍不詳之成年人士共十餘人，基於無故侵
    入他人建築物之故意與強制、傷害及毀損之不確定犯意等意
    思聯絡，於民國（下同）92年7月15日下午3時許，分別駕駛
    數輛自用小客車及廂型車，前往辛○○所經營位於嘉義縣民
    雄鄉興南村頭橋757之1號之木材工廠旁停車後，未經辛○○
    許可，即下車無故侵入前開工廠中，寅○○並由工廠內辦公
    室後門侵入辦公室，再將閉鎖之辦公室前門打開，讓戊○○
    、庚○○、乙○○及數名不詳姓名之人侵入辦公室，寅○○
    便要求辛○○交出印章及有關前揭糾紛之合約書；而當時與
    辛○○同在辦公室泡茶之丙○○見狀，即自辦公室後門走出
    ，但為在辦公室後面守候之其他不詳姓名之人看住，喝令丙○○與在工廠工作之員工丁○○均不得離開，必須留在原地
    ；同時，在辦公室後方工廠工作之辛○○之妻卯○○，趁機
    跑至工廠對面鄰居己○○住處商借電話，打算報警求救，但
    為在外守候之其中2名不詳姓名人士追及，對己○○言稱不
    得把電話借予卯○○，並強行將卯○○帶回工廠內，與丁○○、丙○○同受看管，以此等強脅方式，使人行無義務之事
    及妨害人行使權利。斯時，在辦公室中之辛○○拒絕依寅○○所言交出印章及契約書，並撥打電話報警，寅○○等人至
    為不悅，其中之不詳人士乃先出手拉開電話線接頭（接回後
    仍可使用），妨害辛○○求救，又共同拉住辛○○，持辦公
    室中之座椅毆打辛○○，寅○○亦出拳毆打辛○○胸部數下
    ，並有人搗壞木椅1張、藤椅1張、花盆1個、煙灰缸1個及辦
    公桌上玻璃1塊，造成辦公室內凌亂不堪，並致辛○○受有
    左側臉頰血腫（5乘3公分）及前胸紅腫4處（10乘3公分、15
    乘10公分、8乘4公分、6乘3公分）等傷害。其後，卯○○趁
    看守之人不注意之際，衝入辦公室中，見辦公室內擺設甚為
    混亂，辛○○亦受有傷害，乃大聲喊叫，寅○○等人見目的
    無法得逞，即行離去。
二、案經辛○○、卯○○訴由嘉義縣警察局民雄分局報告台灣嘉
    義地方法院檢察署檢察官偵查起訴。
    理  由
一、訊據被告寅○○、戊○○、庚○○及乙○○對其等於上揭時
    間，進入告訴人辛○○經營之前揭工廠及辦公室之事實承認
    不諱，惟矢口否認有何無故侵入、妨害自由、傷害及毀損犯
    行，辯稱：當時只有我們4人去前揭工廠，並無其他人士，
    我們並未有任何傷害或強制他人的行為，辦公室內東西是辛○○夫妻自己弄亂毀損的云云。經查：
  (一)前揭犯罪事實，業據證人即告訴人辛○○於警偵訊時及審理
    中到庭就其遭被告等人無故侵入工廠、強制、傷害及毀損等
    部分結證證述明確（見警卷第1-7頁，偵卷第19-20、72、11
    7頁，本院卷第92-100頁），且證人即告訴人卯○○到庭結
    證稱：案發當時，正好下午3點，我跟丁○○在辦公室後面
    的工廠釘板模，我先生在辦公室裡，有十幾個人到我們工廠
    ，寅○○帶很多人從後門進辦公室，我也要進去辦公室，有
    人把我攔住不讓我進去，我就往外跑，去己○○家要借電話
    ，有2、3個人來追我，說我是辛○○的太太，不能讓我跑了
    ，他們在己○○家門口拉住我，把我拉回工廠裡面，將我、
    丁○○及丙○○3人一起押住，有2、3個人看住我，但我就
    掙扎地左衝右衝，最後讓我衝到辦公室裡，看到裡面亂七八
    糟，我先生的臉腫起來，我就開始喊叫，其中有人想發動我
    家的電鋸，但電鋸是壞的，他們就拿電鋸走掉等語（見警卷
    第25-29頁，偵卷第19頁，本院卷第101 -106頁）；證人丁○○於審理中到庭結證稱：案發當時，我在辦公室後面的工
    廠做事，卯○○和我在工作，約有一、二十人進來工廠，有
    人從後門進辦公室，也有人從前門進去，卯○○有跑到對面
    打電話，過了一會兒，她就回來，另外，有人押著我，叫我
    站在那邊不要走，丙○○和我一起靜靜站在那邊，卯○○後
    來有跑進辦公室，我有聽到裡面鬧得砰砰叫，但我不知道發
    生什麼事，那些人待了一陣子才離開等語（見本院卷第10
    6-112頁）；證人丙○○於審理中到庭結證稱：當天我和辛○○在辦公室講話，突然有人從後門進辦公室，叫辛○○要
    處理事情，我就從後門走到辦公室外面，我與丁○○站在辦
    公室旁的牆邊，離後門四、五公尺，後來那些人離開後，我
    才又進辦公室，我看到辛○○臉上稍微紅紅的，而且辦公室
    裡面很亂等語（見本院卷第113-120頁）；證人己○○於審
    理中到庭結證稱：當時卯○○來我家要借電話，有二位年輕
    人在她旁邊，跟我說電話不能借她，不曉得是用拉的還是用
    扯的，就把她押出去，後來我到外面去，看到辛○○工廠內
    外很多人，工廠門口一群人，後面也一群人，外面有一、二
    十人，那些人離開的時候，有開1輛九人座的旅行車，我看
    到好幾部車停在我家對面和工廠之旁的水溝邊，後來都一起
    開走等語（見本院卷第121-124頁）；證人即辛○○女兒壬○○於審理中到庭結證稱：當天下午約3、4點時，我有到報
    案的派出所，我看到我父親的臉、胸部都有受傷，走路也一
    跛一跛的，我父親上半身穿白色內衣式的上衣，上衣鈕扣處
    開啟，有經拉扯的痕跡，從上衣的胸前開口明顯看出裡面有
    受傷等語（見本院卷第124-126頁）；證人子○○於審理中
    到庭結證稱：辛○○於92年7月15日來衛生署署立嘉義醫院
    掛診，經我診斷，發現他身上有傷，傷勢如病歷表影本所載
    ，據他陳述是他當天下午被十幾個人用手毆打，辛○○受傷
    的紅腫是可以看得到，就醫學專業而言，紅腫的傷勢在被打
    後約一、二個鐘頭的急性期內看得到等語（見本院卷第
    268-27 0頁），互核大致相符，並有案發現場照片9張、前
    揭工廠照片9張及診斷證明書1紙附卷足憑（見警卷第32頁，
    偵卷第25 、44-46頁，本院卷第195-197頁），可信為真正
    。惟辛○○所受之左膝擦挫傷（5乘3公分）及右膝擦挫傷（
    3乘2公分）等傷害，應係辛○○從辦公室後門爬行逃離時所
    致，業據辛○○於前揭審理中陳明其情無訛（見本院卷第93
    頁），應非被告等人所為，併為說明。
  (二)其次，按刑法第306條第1項所謂無故侵入他人住宅，乃指未
    得該住宅之支配或管理人之明示或默示認許，且無正當進入
    理由而擅行侵入者而言，所保護之客體為個人居住之安寧與
    私人生活秘密之保持。被告即使與被害人另有生意糾紛，在
    未得被害人明示或默示認許以前，不能謂當然有權侵入其住
    宅（最高法院46年度台非字第44號裁判要旨）。本件被告4
    人於審理中均承認其等未經辛○○邀請或同意，寅○○即經
    前揭工廠由後門進入辦公室，擅自將閉鎖之前門打開，讓戊○○、庚○○及乙○○進入之情無訛（見本院卷第250-259
    頁），則被告等多人若係正當拜訪辛○○，依社會常情，應
    由辦公室前門敲門，經辛○○同意後，再行進入其內，當無
    未經屋主同意，即由後門侵入，並擅自打開閉鎖之前門，呼
    引屋主陌生之眾人入內，致生屋主驚恐之理，故被告多人前
    揭侵入之所為，難謂法律、道義或習慣所應許可者，揆諸所
    引裁判意旨，被告多人此等所為，無法認為有正當理由。又
    被告4人所辯前揭辦公室內物品遭毀損之凌亂景象，係辛○○夫妻為驅趕被告4人離開，而自行摔丟云云，徵諸常情，
    辛○○如欲趕走被告等人離去，當無摔毀自己所有物品之理
    ，縱然辛○○手持物品而為驅趕，亦僅會執持1、2項物品，
    實不至於造成辦公室內狼籍凌亂之情形，況被告寅○○及戊○○於審理中均承認辛○○當時在辦公室中曾撥打電話之情
    無誤（見本院卷第251、258頁），則辛○○既已打電話求救
    ，更無毀壞自己物品之理，故認被告等人此部份所辯，與常
    情有違，委無足採。
  (三)又次，證人丙○○於審理中雖另證稱：我走出前揭辦公室時
    ，沒看到很多人進辦公室，也不知道外面是否還有別人，更
    不知道是否有我不認識的人在工廠裡面，又我沒聽到有人叫
    我站在那邊不要動，也沒看到卯○○出去打電話，亦沒聽到
    辦公室裡面有吵鬧的聲音云云，與辛○○、卯○○、丁○○
    及己○○前揭所證不合，亦與前揭現場照片之凌亂內容顯示
    當時辦公室內應有吵鬧聲音之情不符，無法認為係有利於被
    告等人之證據。
  (四)再次，證人即員警甲○○於事發後，前往現場，經辛○○告
    知受有傷害，但甲○○對於辛○○身體是否受有傷害及其傷
    勢之情形等事關證據保存之重要事項，並未詳予詢問、檢查
    並拍照存證等情，業據證人甲○○於審理中到庭結證無訛（
    見本院卷第170-176頁），顯見其調查本件案情之過程甚為
    粗疏，未為實質查驗，故甲○○於前揭審理中另所證：我就
    肉眼看辛○○，並沒有看到他有受傷之紅腫或血跡云云，不
    得認為與事實相符，因此，無法執此推翻辛○○之指述，而
    謂被告等人未為傷害行為。又證人即隨同甲○○前往現場之
    警員實習生巳○○因非主辦員警，當場並未檢查辛○○身體
    ，但當時卯○○在現場哭，說被人打，辛○○也說被打等情
    ，業據證人巳○○於審理中到庭結證無訛（見本院卷第
    180-183頁），顯見巳○○並未實質調查本件傷害案情，故
    巳○○於前揭審理中另所證：我就正面約3公尺的距離看辛○○，沒有看到有受傷云云，亦無法認為與事實相符，而執
    此推翻辛○○之指述，認為被告等人之辯解可採。
  (五)至於辛○○與寅○○等人間在本件犯後就電鋸之爭執情形，
    於本件無故侵入、強制、傷害及毀損等犯行之成立已無影響
    ，故並未當場目擊前揭犯行之證人午○○與證人癸○○於審
    理中「關於辛○○與被告等人爭執電鋸」之所證（見本院卷
    第157-169頁），無法據為於被告等人關於本件犯行之有利
    證據；又證人午○○與癸○○於
    本件案發後，在前揭工廠外，係從約十公尺之距離，觀看辛○○與寅○○等人間就電鋸而為爭執，並未近身查看辛○○
    身體等情，業據證人午○○與癸○○於審理中證述無訛，故
    其2人所證：當時我們沒有無看到辛○○身體有異狀，也沒
    看到有傷勢云云，當與事實不符，無法引而推翻辛○○之指
    述，認為被告等人未為傷害之辯解可採。又證人即事後據報
    趕赴現場之辛○○友人丑○○並未檢視辛○○是否受傷，故
    丑○○於審理中所述其未見辛○○受傷等語（見本院卷第
    247、249頁），亦無法認為於被告等人有利之認定。
  (六)前揭辛○○與寅○○等人間在本件犯後爭執之扣案電鋸，經
    具有鑑識專長之嘉義縣警察局民雄分局員警辰○○於審理中
    ，到庭以「O-Tolidine血跡反應法」檢驗，未發現電鋸鋸齒
    （即刀刃）部分留有血跡，有審理筆錄及鑑定資料3紙附卷
    可佐（見本院卷第220-228頁），故無將前揭電鋸再送法醫
    研究所鑑定有無血跡反應之必要。
  (七)被告寅○○雖辯稱：辛○○、卯○○、丁○○及丙○○人於
    警偵訊時及審理中，就被告等人如何到達前揭工廠、前往前
    揭工廠之人數、強制及傷害之過程等事項，彼此前後之陳述
    不一，顯有瑕疵云云，惟證人間就同一事實之多次陳述，彼
    此稍有出入，此乃細節未交代清楚，或描述用語不同，省略
    片段情節，或紀錄之詳簡有異所致，倘其主要陳述一致，應
    得採為裁判之基礎，非謂其中有一部分互有出入，即認全部
    均屬無可採取，且本件事發突然，前往前揭工廠之人數多達
    十餘人，而辛○○等人均處於害怕慌亂之緊張狀態，整個案
    發過程之時間亦不甚長，自難期待辛○○等人刻意記明被告
    等人犯案之所有細節及前後順序，而於警詢及原審調查時為
    一字不漏之陳述，況且此亦涉及警偵訊人員訊問記載之詳略
    因素，是其等證述，縱前後略有出入，因主要陳述尚屬一致
    ，仍可採為判決之基礎，故寅○○此部份所辯，難謂有理。
  (八)綜上所述，被告等人前揭犯行事證明確，而其等所辯，均無
    足採，被告4人犯行堪以認定。
二、核被告寅○○、戊○○、庚○○及乙○○所為，均係犯刑法
    第306條第1項之無故侵入建築物罪、同法第277條第1項傷害
    罪、同法第354條之毀損罪及同法第304條第1項之強制罪。
    又被告等人當場共同對辛○○夫妻、丁○○、丙○○等人為
    強制行為，為法律概念上之一行為，其以一行為對數人為強
    制行為係同種想像競合犯，應依刑法第55條規定，從一重處
    斷；再被告4人與其他不詳年籍、姓名成年人間，就前揭犯
    行均有犯意之聯絡，行為之分擔，皆為共同正犯。被告4 人
    所犯前揭數罪間，有方法結果之牽連關係，為牽連犯，應從
    一重之傷害罪處斷。另按刑法第302條之妨害自由罪，既係
    以私行拘禁為其非法剝奪人行動自由之例示，則本罪在性質
    上，其行為自須持續相當之時間，始足當之，倘若其目的在
    使人行無義務之事，僅有瞬間之拘束，則屬同法第304條之
    範圍，不構成上開剝奪行動自由罪（最高法院75年度台上字
    第6857號、89年度台上字第906號裁判參照），檢察官於審
    理時已將起訴之刑法第302條罪嫌部分，變更為刑法第304
    條第1項罪行，附為敘明。爰審究被告4人僅因處理債務，即
    聚眾擅入他人建築物，恃強妄為，影響他人住居安寧，破壞
    社會祥和秩序，並斟酌被告4人犯罪之動機、目的、手段，
    及其品性、生活狀況、智識程度、犯罪所生之損害，與犯罪
    後否認態度等一切情狀，分別量處如主文所示之刑，並就戊○○、庚○○及乙○○部分諭知易科罰金之折算標準，以資
    懲儆。
據上論斷，應依刑事訴訟法第299條第1項前段、刑法第28條、第
306條第1項、第277條第1項、第304條第1項、第354條、第55條
、第41條第1項前段、罰金罰鍰提高標準條例第1條前段、第2條
，判決如主文。
本案經檢察官柯文綾到庭執行職務
中　　華　　民　　國　　94　　年　　5 　　月　　11　　日
                      刑事第二庭審判長法  官  夏 金 郎
                                      法  官  陳 俞 婷
                                      法  官  盧 鳳 田
上列正本證明與原本無異。
如不服本判決，應於判決送達後10日內向本院提出上訴狀（應附
繕本）。告訴人或被害人如對於本判決不服者，應具備理由請求
檢察官上訴，其上訴期間之計算係以檢察官收受判決正本之日期
為準。
中　　華　　民　　國　　94　　年　　5 　　月　　16　　日
                                      書記官  楊 國 色
附錄本案論罪科刑之法條全文
刑法第306條：
無故侵入他人宅、建築物或附連圍繞之土地或船艦者，處一年以
下有期徒刑、拘役或三百元以下罰金。
無故藏匿其內或受退去之要求而仍留滯者亦同。
刑法第304條：
以強暴、脅迫使人行無義務之事或妨害人行使權利者，處三年以
下有期徒刑、拘役或三百元以下罰金。
前項之未遂犯罰之。
刑法第277條：
傷害人之身體或健康者，處三年以下有期徒刑，拘役或一千元以
下罰金。犯前項之罪，因而致人於死者，處無期徒或七年以上有
期徒刑，致重傷者，處三年以上、十年以下有期徒刑。
刑法第354條：
毀棄、損壞前二條以外之他人之物或致令不堪用，足以生損害於
公眾或他人者，處二年以下有期徒刑、拘役或五百元以下罰金。
